【裁判字號】    96,交聲,194
【裁判日期】    970331
【裁判案由】    違反道路交通管理處罰條例聲明異議
【裁判全文】
臺灣新竹地方法院交通事件裁定       96年度交聲字第194號
原處分機關  交通部公路總局新竹區監理所
異  議  人
即受處分人  乙○○○
上列受處分人因違反道路交通管理處罰條例案件，對於交通部公
路總局新竹區監理所於民國96年6 月23日所為之竹監自字第裁50
-VH0000000號違反交通事件裁決不服，聲明異議，本院裁定如下
：
   主   文
異議駁回。
   理   由
一、按汽車駕駛人，行車速度，超過規定之最高時速，或低於規
    定之最低時速，除有第43條第1項第2款情形外（即超過規定
    之最高時速60公里以上），處新臺幣（下同）1千2百元以上
    2千4百元以下罰鍰；又汽車駕駛人有第40條情形者，除依原
    條款處罰鍰外，違規點數1 點，道路交通管理處罰條例第40
    條、第63條第1項第1款定有明文。
二、原處分意旨略以：異議人即受處分人乙○○○所有車牌號碼
    0602-FV 號自小客車，於民國95年12月19日13時41分許，行
    經臺一線432 公里南下路段處，該路段行車速限為每小時70
    公里，而異議人以時速82公里行駛，超速12公里，經屏東縣
    警察局枋寮分局（下稱枋寮分局）員警以雷射測速照相儀器
    拍照後逕行舉發，原處分機關依道路交通管理處罰條例第40
    條、第63條第1 項之規定，裁處異議人罰鍰1千6百元，併予
    記違規點數1點等語。
三、聲明異議意旨略以：枋寮分局所使用之雷射測速照相設備於
    86年12月24日公證，該設備使用近10 年，依度量衡法規第8
    條規定，任何量測設備均應適時追溯檢校，感應器會因時間
    久遠，感測元件本身會老化甚至劣化，枋寮分局應提出最近
    有效之驗證報告，以確保量測數據之正確性；另枋寮分局先
    前回函僅一再聲明該設備之原理與操作方式，並未對設備感
    測元件作比對校驗，提出有效的驗證報告，來確保量測數據
    之經密及準確性等語，請求撤銷原處分云云。
四、經查：
(一)、本件異議人於95年12月19日13時41分許，駕駛車牌號碼0602
    -FV自用小客車，在臺一線432公里南下路段，因行車速度達
    時速82公里，而該處行車限速為70公里，為枋寮分局員警甲
    ○○以雷射測速照相儀器測得上開自小客車違規之事實，並
    依法掣單舉發，有屏東縣警察局舉發違反道路交通管理事件
    通知單屏警交字第VH0000000 號、舉發違規照片乙張及枋寮
    分局96年3月27日枋警交裁字第0960003030號函在卷可憑。
(二)、異議人雖以前揭情詞置辯，惟按：應經檢定之法定度量衡器
    ，未經檢定合格者，不得為計量使用或備置，度量衡法第20
    條前段固定有明文。而關於法定度量衡器檢定、檢查之種類
    及範圍等，同法第18條明文規定係由主管機關另以辦法定之
    。主管機關依上開法律授權所訂定之「度量衡器檢定檢查辦
    法」，其就「應經檢定之法定度量衡器」之種類及範圍設有
    列舉式規定，然僅將「雷達測速儀」列屬應經檢定之法定度
    量衡器，目前尚未將可攜式「雷射測速儀」一併列入，此觀
    該辦法第3 條第1 項各款規定甚明。而遮斷式雷射測速儀器
    至今仍查無任何先進國家使用於公務檢測，且無相關檢測標
    準可資參考，故目前暫無法納檢，亦有經濟部標準檢驗局經
    標四字第09600007000 號函在卷可參（見本院卷第40頁）。
    是依目前法令規定，本件執勤員警使用之雷射測速儀，非屬
    應經檢定之法定度量衡器，主管機關並無辦理該等儀器檢定
    作業之法律依據，從而，該等儀器自無須且無從於使用前送
    請經濟部標準檢驗局委託單位進行檢定。又雖行政機關依其
    職權所調查之證據，倘係藉由科學儀器取得之證據資料，其
    前提須以該科學儀器具有相當之客觀精確性，所取得之資料
    始具有證據價值之可言，此乃事物當然之理；惟就本件執勤
    員警使用之雷射測速儀而言，現行法制既無應經主管機關檢
    定或須依其他法定程序始可取得度量衡器適格性之規定，已
    如前述，則其客觀精確性之證明，即無須必以主管機關之檢
    定合格證明或其他特定之證據方法始足當之，倘於綜合調查
    一切證據資料後，認上開科學儀器之客觀精確性並無疑慮者
    ，自得將該儀器所測得之證據資料採為認定事實之依據。本
    件執勤員警甲○○持以施測之雷射測速儀（型號：AUTOVELO
    X104/C-2），係依照一定標準測試程序進行鑑定，經鑑定合
    格後始能出廠，有屏東警察局枋寮分局枋警交裁字第096001
    0167號函、上開雷射測速儀檢驗報告經我國駐義大利臺北代
    表處認證之出廠證明、鑑定報告書、上開文件之中譯本在卷
    可憑（見本院卷第39頁至56頁）。
(三)、又證人即舉發員警甲○○於本院審理時具結證稱：系爭測速
    儀器經過單位提供，都檢定，相關檢定部分是由交通隊負責
    、之前每年都會把雷射測速儀送到交通隊，由交通隊送到志
    伸公司定期檢驗等語（見本院97年3 月28日訊問筆錄）；再
    經本院電詢枋寮分局交通隊員警蔡金國、曾迎亮，其等分別
    表示本件使用之雷射測速儀如有問題會送到志伸股份有限公
    司去處理，我們每天都會查看儀器是否有正常，這部儀器如
    果有異常現象就會無法啟動等語，有本院公務電話紀錄3 份
    在卷可佐，並檢附志伸股份有限公司維保紀錄乙份（分別見
    本院卷第58、59、60、75、76頁）。綜上事證，足認本件執
    勤員警使用之雷射測速儀，其客觀精確性應屬可信，原處分
    機關憑以認定異議人有超速行駛之違規事實，洵屬有據。
(四)、末查，警員執行公務時，本身即受有行政懲處責任之監督，
    且其到庭具結作證，更係以刑事責任擔保其證言之真實性，
    故證人甲○○上開證述內容，應堪採信，足見舉發單位已依
    法定方式進行蒐證，員警依法舉發，並無違誤。另異議人提
    出之新聞報導資料影本，與本案情形顯不相同，附此敘明。
五、綜上所述，異議人確有於前開時、地，以時速82公里之速度
    行駛於臺一線432 公里南下路段，異議人徒憑其個人臆測，
    並以執勤員警無法提出有效檢驗報告為由，質疑本件雷射測
    速儀器之施測結果，為無理由，則原處分機關依道路交通管
    理處罰條例第40條之規定，裁處異議人罰鍰1千6百元，並依
    同條例第63條第1項第1款（原處分漏載第1 款）之規定，併
    予記違規點數1 點，核無違誤，本件異議人之異議為無理由
    ，應予駁回。
六、應依道路交通案件處理辦法第19條，裁定如主文。
中    華    民    國    97    年     3    月    31    日
                  交通法庭    法  官  林惠君
以上正本證明與原本無異。
如不服本裁定，應於裁定送達後5日內向本院提出抗告狀。
中    華    民    國    97    年    3     月    31    日
                              書記官  陳怡芳


司法院資訊處製作；財團法人民間司法改革基金會備份。
